---
title: 'Manejando dataframes y visualizacion'
output:
  html_document:
    df_print: paged
  pdf_document: default
---

# Visualizacion



```{r}
library("ggplot2")
```




Para los siguientes apartados de visualizacion usaremos los datos iris del paquete dataset en el que aparecen las medidas de ancho y largo de sépalo y pétalo de 3 especies diferentes de lirios.


```{r}

data(iris)
?iris # con esto se ven en el help los atributos del data set

```


Histograma en función de la variable Sepal.Length

```{r}

ggplot(iris, aes(x = Sepal.Length)) + geom_histogram()

```


Histograma en función de la variable Sepal.Length en el que diferenciamos  las especies por color:
```{r}

ggplot(iris, aes(x = Sepal.Length, colour = Species)) + geom_histogram()

```

Diagrama de puntos con la variable Sepal.Length como eje X y Sepal.Width como eje Y. 
Los puntos seran de color diferente en funcion del especie. 
```{r}
ggplot(iris, aes(x = Sepal.Length,y = Sepal.Width, colour = Species)) + geom_point()
```

Diagrama de puntos con la variable Petal.Length como eje X y Petal.Width como eje Y. 
Los puntos seran de color diferente en funcion del especie, y el tamaño de los puntos varia en función del Sepal.Width

```{r}
ggplot(iris, aes(x = Petal.Length,y = Petal.Width, colour = Species, size = Sepal.Width)) + geom_point()

```

Diagrama de cajas en función de la especie y del Petal.Length.
```{r}
ggplot(iris, aes(x = Species, y = Petal.Length)) + geom_boxplot()
```


# Dataframes

Un amigo nos ha enviado un fichero con una lista de canciones de Spotify 
Se pide programar el codigo suficiente para contestar a los siguientes apartados. 

Cargar ficheros y ver su estructura
```{r}
music <- read.csv("~/Desktop/Tercero Tecnun/Segundo semestre/Investigacion Operativa II/Machine Learning/Parcial Regresion/spotify.csv")

summary(music)
head(music)
```

¿Cuantas filas tiene el data set?
```{r}
nrow(music)
```

Extraer el nombre de los artistas de las primeras 20 filas del data set. 
```{r}
music[1:20,'artist_name']
```


Extraer el titulo de la canción de la fila 100.
```{r}
music[100,'title']
```


Crear un nuevo data frame llamado miLista cogiendo las primeras 20 canciones del dataset. 

```{r}
milista <- music[1:20,]
```

Crear un nuevo data frame llamado miLista cogiendo las filas de la 1 a la 20 y de la 50 a la 70.
```{r}
milista <- rbind(music[1:20,],music[50:70,])
```



Crear un nuevo data frame llamado miLista cogiendo las filas de la 1 a la 20 y de la 50 a la 70, pero unicamente las columnas de titulo y artista.
```{r}
milista <- rbind(music[1:20,c('title','artist_name')],music[50:70,c('title','artist_name')])
```

Cuántos filas tienen el año a 0?

```{r}
nrow(filter(music, music$year == 0))
```

Cambiar ceros en la columna year
Este dataset tienen un problema porque hay algunos anios en los que aparece el valor 0. Tendremos que sustituir este valor en la columna year por NA.  

```{r}
library(dplyr)
na_if(music$year, 0)
```
Omitir valores ausantes (NA)

```{r}
music <- na.omit(music)
```


Contar el número de veces que aparece la palabra "love" en el nombre de la canción.
```{r}
nrow(filter(music, grepl('love', title)))
```

Mostrar únicamente las canciones de los años 90

```{r}
filter(music, music$year >= 1990 && music$year < 2000)
```

Mostrar las 5 canciones más actuales del dataset.
```{r}
tail(sort(music$year),5)
```

