---
title: 'Visualizacion: dataset msleep'
output:
  html_document:
    df_print: paged
---


En este ejercicio trabajaremos con el dataset msleep. 
Este dataset contiene información sobre el tiempo que duermen diferentes mamíferos. 
Contine 83 filas y 11 variables. 


* name
* genus
* vore: carnivore, omnivore or herbivore?
* order conservation: the conservation status of the animal
* sleep_total: total amount of sleep, in hours
* sleep_rem: rem sleep, in hours
* sleep_cycle:length of sleep cycle, in hours
* awake: amount of time spent awake, in hours
* brainwt: brain weight in kilograms
* bodywt:body weight in kilograms


Cargar la libreria para poder realizar las gráficas con ggplot2
```{r}
library(ggplot2)
```

Cargar el dataset y mostrar las primeras filas

```{r}
data(msleep)
head(msleep)


```



Se pide generar los siguientes gráficos:

1. Graficar el histograma del tiempo de sueño total, sleep_total 

```{r }
ggplot(msleep, aes(x = sleep_total)) + geom_histogram()
```


2. Graficar un boxplot utilizando la variable vore, de forma que se pueda ver el número de animales en función de su alimentación. 

```{r }
table(msleep$vore)
 ggplot(msleep, aes(x = vore)) + geom_boxplot()
                                
```

3. Mejorar la gráfica del apartado anterior, dibujando las barras por colores en función de la variable vore. 

```{r }
  ggplot(msleep, aes(y = vore, color = vore)) + geom_boxplot() 
    
```


4. Graficar el sueño total en función del tiempo de sueño de la fase rem

```{r }
ggplot(msleep, aes(x = sleep_rem)) + geom_histogram()

```

5. Graficar el sueño total en función del tiempo de sueño de la fase rem, ahora dibujando los puntos en colores diferentes en función de la variable vore.



```{r }
ggplot(msleep, aes(x = sleep_rem, color = vore)) + geom_histogram()

```


6. Graficar el tiempo de sueño total en función de los ciclos de sueño (sleep_cycle)

```{r }
ggplot(msleep, aes(x = sleep_cycle)) + geom_histogram()

```


7. Graficar el peso del cerebro en función del tiempo de sueño,usando una escala logaritmica

```{r }
ggplot(msleep, aes(x = sleep_total, y = brainwt)) + geom_point() + scale_y_log10() 

```



