---
title: "Reglas de asociación: música"
output: html_notebook
---


El conjunto de datos *lastfm.csv* es el resultado de realizar un seguimiento a las canciones que escuchan los usuarios en una radio online. ESte dataset tiene 289.955 observaciones con cuatro variables. 
La información de este dataset se puede utilizar para recomendar música que le guste al usuario y además para enviar al usuario anuncios de música que probablemente comprará. 

El propósito de este ejercicio es analizar el conjunto de datos llamado *lastfm.csv* e identificar las canciones que se deben recomendar en base a las escuchas realizadas. 

Seguiremos los siguientes pasos: 

Instalar las librerias necesarias. 
```{r}
if (!require("arules")) install.packages("arules", dependencies=TRUE)
if (!require("dplyr")) install.packages("dplyr", dependencies=TRUE)


```
Cargar los paquetes.

```{r}
library(arules)
library(dplyr)
library(ggplot2)
```

Cargar el dataset
Este dataset tiene la información del usuario  los grupos que escucha además del sexo del usuario y el país de procedencia. 
Mostrar los primeros elementos del dataset. 

```{r}
lastfm <- read.csv("lastfm.csv", header = T, sep = ",") 
sum(is.na(lastfm))
lastfm <- na.omit(lastfm)
```


```{r}
summary(lastfm)

```




¿Cuantos hombres y mujeres hay en el dataset?

```{r}
dim(filter(lastfm, sex == "f"))
#78132 mujeres
dim(filter(lastfm, sex == "m"))
#211823 hombres
```



Seleccionar las dos primeras columnas del dataset (user y artist)
```{r}
lastfm2 <- lastfm[,1:2]
```

Borrar los elementos repetidos con función distinct

```{r}
lastfm2 <- distinct(lastfm2)
dim(lastfm2)
```


Convertir el dataframe a una variable de tipo transaccion para poder aplicar el método a priori. 

```{r}
fmTransactions <- as(split(lastfm2$artist, lastfm2$user), "transactions")
# Visualizar las 3 primeras filas
inspect(fmTransactions[1:3])

```
Examinar la frecuencia de los items con la funcion itemFrequencyPlot.


```{r}
itemFrequencyPlot(lastfm, support = 0.1)

```




Usar la funcion a priori con los siguientes valores:
* support=0.01
* confidence=0.40
* minlen=2

```{r}

myItemSet <- apriori(data = lastfm,
                      parameter = list(support = 0.01,
                                       minlen = 2,
                                       confidence = 0.40))


```


Ordenar las reglas en función del nivel de confianza (con el parametro decreasing=TRUE)

```{r}
newSort <- sort(myItemSet, by = "confidence", decreasing = TRUE)
inspect(newSort)
```

